【裁判字號】    89,重訴,7
【裁判日期】    890831
【裁判案由】    殺人
【裁判全文】
臺灣桃園地方法院刑事判決                            八十九年度重訴字第七號
    公  訴  人  臺灣桃園地方法院檢察署檢察官
    被      告  甲○○
    選任辯護人  乙○○
右列被告因殺人案件，經檢察官提起公訴（八十八年度偵字第一八九九八號），本
院判決如左：
        主  文
甲○○殺人，處無期徒刑，褫奪公權終身。
        事  實
一、甲○○與阮世傑二人同係松國企業有限公司（下稱松國公司，設於桃園縣龜山鄉
    ○○村○○路四七三號）之職員，民國（下同）八十八年十二月二十二日下午五
    時許，阮世傑所駕駛車號Ｖ６－６６２９號自用小客車於蘆竹鄉○○路因電瓶電
    量耗盡拋錨，甲○○乃駕駛公司之車輛前往以跨接電瓶方式處理，二人並先駕車
    返回公司，阮世傑為表示謝意乃邀甲○○前往蘆竹鄉○○○路十六號「大排檔海
    產店」用餐，甲○○欣然同意後騎乘機車赴宴，期間二人並共同飲用一瓶高梁酒
    助興，甲○○因服用酒類過量呈醉意並嘔吐，阮世傑乃提議至茶藝館泡茶，甲○
    ○即將機車置於「大排檔海產店」門口，於同日晚上八時許搭乘阮世傑所駕駛之
    前開車輛，前往蘆竹鄉○○路二二九號「楓林雅築茶坊」喝茶，甲○○在車上即
    因酒醉不醒人事，至「楓林雅築茶坊」時仍因酒醉而熟睡，約當晚十時三十分許
    阮世傑見狀即駕車載甲○○返回松國公司，約十一時許阮世傑駕車返回公司後即
    將車輛停在辦公室外，因甲○○仍呈酒醉狀態，二人即在車內睡覺，迄翌日（二
    十三日）凌晨約三時許，阮世傑復將甲○○叫醒並詢問是否要在宿舍過夜，甲○
    ○一踏出車外因冷風拂面便又將胃中殘餘之物吐出，清醒後正欲再躺回車內，阮
    世傑見狀乃以「平常不是很能喝才喝幾杯就吐成這樣，如果是我早就去死了」等
    語相譏，甲○○不干勢弱亦以三字經及「哭爸」（台語）回罵，因阮世傑自幼喪
    父，聞甲○○以「哭爸」相罵，乃一時氣憤出手推甲○○，甲○○即反手回擊，
    阮世傑不敵下車衝至工廠內持一把活動板手重返車內欲毆擊甲○○，甲○○乃徒
    手將板手搶下，將阮世傑壓於汽車後座，並以搶來之板手朝阮世傑頭部毆擊，阮
    世傑為圖脫身乃以雙手掐住甲○○之脖子，甲○○氣令神昏竟萌生殺人之故意，
    持板手接續朝阮世傑頭部猛擊七、八下後，再以板手橫壓阮世傑之頸部數分鐘，
    致阮世傑呼吸微弱、心跳緩慢而昏迷，甲○○見阮世傑不抵抗誤認阮世傑已窒息
    死亡，隨將板手棄於右前座下方，即徒步跑至「大排檔海產店」門口，原本欲騎
    乘其所有停放於店門口機車逃離現場，然擔心阮世傑之屍體（實在昏迷中尚未死
    亡）如未處理遭發現可能會遭懷疑，乃萌生遺棄、損壞屍體之故意，先至蘆竹鄉
    ○○路某一店名不詳之檳榔店，以十元購買打火機一個同時為免懷疑並購買五十
    元檳榔後，騎乘機車返回松國公司，並將機車停放在門口外徒步進入公司，將車
    號Ｖ６－６６２９號自用小客車推往公司後方草堆以避人發現，而遺棄屍體（實
    際上阮世傑尚未死亡）。其將車輛往前推約四十餘公尺，因地面堆有廢紙致車輪
    卡死無法前進，遂就地拾起廢紙置於前座，同時為圖誤導警方朝財殺方向偵辦，
    乃將阮世傑頸中所戴約三兩左右（約值新台幣四萬餘元）之黃金項鍊扯下，並將
    阮世傑之皮包取出搜尋金錢（因皮包內無大額現金隨將皮包丟棄於汽車右前座上
    ）後，隨即以所購買之打火機點燃置於汽車前座之廢紙，續引燃卡在車輪下之紙
    團，再轉往辦公室前將手洗淨後騎機車離去。未幾Ｖ６─６６２９號自用小客車
    因油箱內汽油遭引燃而爆炸（毀損部份未經告訴），造成阮世傑吸入過多之一氧
    化碳而中毒死亡，其身體所附衣物（含棄置於前座之皮包）燒焦，頭面、頸部及
    胸腹部均呈四度燒傷高度碳化，四肢末端因燒灼而呈高度碳化、斷裂。甲○○事
    後在返家中經過蘆竹鄉○○路時，將阮世傑所有之金項鍊棄置於該路六號對面之
    草叢中，待返回家中將所著衣物換下、沐浴後，將沾有血跡之衣物棄置於八德市
    ○○路一○五巷旁之桃園大圳中。待至翌日即二十三日早上五時許，為早起運動
    之民眾游黃里發現松國公司內起火，遂按門鈴告知廠內員工陳銘坤，經陳銘坤通
    知消防隊將火撲滅後，赫然發現汽車內有具燒焦屍體，經陳銘坤辨識後指認死者
    為阮世傑，警方獲報後立即展開調查，因甲○○為最後見到死者之人，遂於二十
    三日當日早上約談甲○○，下午二時二十分許再度約談甲○○，因對於二十二日
    晚間之行蹤交待不清，已使警方疑其為涉案嫌疑人，嗣經警帶同至現場即松國公
    司查察，復聲請搜索甲○○住處後，於二十四日淩晨三時十分第三度訊問時突破
    其心防，坦承上情。
二、案經桃園縣警察局龜山分局報請台灣桃園地方法院檢察署檢察官偵查起訴。
        理  由
一、右揭事實，訊據被告甲○○固坦承於右述時地，因怒斥被害人阮世傑「哭爸」進
    而引發二人激烈之肢體衝突，失手將其勒昏後，誤以為其已死亡，始以打火機點
    燃紙團引燃汽車不諱，惟辯稱：伊當時係為阻止阮世傑之毆打始出手反擊防衛，
    並無致其於死之故意，事後疏未注意阮世傑一息尚存卻誤以為其已然死亡，致認
    為其煙滅罪證所放火焚燒者係「屍體」，故阮世傑反因吸入過量之一氧化碳死亡
    ，其應僅負過失致人於死之罪責云云。經查，被告與死者二人於案發當晚稍早外
    出飲酒宴畢駕車返回公司大門後，在汽車內發生口角，死者憤而下車衝至公司內
    ，持板手回返車上毆打被告，被告反奪下板手，將死者制壓於下，繼以板手敲擊
    死者面部流血，再以雙手分抓板手兩端橫向重壓死者頸部，達一分鐘，直至死者
    停止反抗，靜止不動，始告罷手等情，迭據被告於警偵訊及本院審理時供認不諱
    ，而人類端賴空氣以存活，且頸項復為外界空氣進入人體之唯一管道，若遭重壓
    ，當足以阻礙空氣進入人體內，短時間內極可使人窒息身亡，此乃眾所週知之事
    ，被告亦難諉為不知，其竟以雙手各持板手一端，對死者之頸項施以重壓，時間
    復有一分鐘之久，直至死者不再反抗，靜止不動始罷手，足徵其主觀上係出於殺
    人犯意，不容飾詞否認。又依被告所述當時之情節，其固遭死者以板手攻擊，惟
    卻立即奪下板手，此際其要可下車迅速逃離現場，或將板手棄於車外，然其卻不
    為此途反將死者制壓於下，繼以板手毆打死者面部，瞬間被告與死者地位顯然互
    換，是時死者掐住被告脖子之行為核屬防衛行為，而被告反成為積極實施侵害行
    為之人，自不得主張正當防衛，阻卻其行為之違法性。再查，本件被害人阮世傑
    遭被告以板手壓迫頸部窒息昏迷倒於汽車內，但並未死亡，而係經被告縱火燒車
    ，吸入過多一氧化碳中毒死亡，業經法務部法醫研究所鑑定人饒宇東解剖鑑定後
    ，制有（八八）法醫所醫鑑字第一四二四號鑑定意見書及桃園縣消防局所拍攝汽
    車遭焚燬照片二十八幀在卷可稽，是被害人阮世傑並非因被告以板手壓迫頸部之
    前行為窒息死亡而係遭被告放火燒車之後行為而吸入過多之一氧化碳中毒死亡，
    惟前已敘明被告以板手重壓被害人阮世傑之頸部係出於殺人犯意為之，且被告復
    坦承亦明知放火燒車足使車內已昏迷之阮世傑死亡，故就被告之犯意而言，此種
    因果歷程之錯誤，顯屬無關緊要，換言之被害人阮世傑最終死亡之結果並不違背
    其本意，其殺人犯行，事證至明，堪以認定。
二、核被告甲○○所為，係犯刑法第二百七十一條第一項之殺人罪。爰審酌被告並無
    前科，素行尚稱良好，且與被害人阮世傑復無宿怨，純然因於案發當晚二人均有
    飲酒，而在雙方帶有酒意下，竟從一時口角而爆發激烈肢體突，終至氣令智昏，
    鑄成大錯等情狀，量處無期徒刑，併依法宣告褫奪公權終身，以昭炯戒。
三、扣案之板手一枝非被告所有，業據被告供承在卷，依法不得沒收，併予敘明。
據上論斷，應依刑事訴訟法第二百九十九條第一項前段、刑法第二百七十一條第一項
、第三十七條第一項，判決如主文。
本案經檢察官何祖舜到庭執行職務。
中      華      民      國      八十九    年    八      月    三十一  日
                                臺灣桃園地方法院刑事第一庭
                                      審判長    吳  爭  奇
                                      法  官    熊  祥  雲
                                      法  官    潘  政  宏
右正本證明與原本無異。
如不服本判決，應於判決送達後十日內向本院提出上訴狀( 應附繕本 )，上訴於
臺灣高等法院。
                                        書記官   蔡春榮
中        華        民        國   八十九   年   九   月    八    日
附錄論罪科刑法條
刑法第二百七十一條：
殺人者，處死刑、無期徒刑或十年以上有期徒刑。
前項之未遂犯罰之
預備犯第一項之罪者，處二年以下有期徒刑。


司法院資訊處製作；財團法人民間司法改革基金會備份。
